【裁判字號】    99,裁,2894
【裁判日期】    991125
【裁判案由】    聲請停止執行
【裁判全文】
最  高  行  政  法  院  裁  定
                                      99年度裁字第2894號
抗  告  人  高雄縣政府
(原審相對人)
代  表  人  楊秋興
抗  告  人  棠宇建設有限公司
(原審參加人)
代  表  人  黃暐倫
訴訟代理人  李文禎  律師
            黃如流  律師
            黃小舫  律師
相  對  人  陳志弘
(原審聲請人)                巷3號16樓
訴訟代理人  侯永福  律師
上列當事人間聲請停止執行事件，抗告人對於中華民國99年10月
5日高雄高等行政法院99年度停字第19號裁定，提起抗告，本院
裁定如下︰
    主  文
原裁定廢棄，應由高雄高等行政法院更為裁定。
    理  由
一、抗告法院認為抗告為有理由者，應廢棄或變更原裁定；非有
    必要，不得命原法院或審判長更為裁定，行政訴訟法第272
    條準用民事訴訟法第492條規定甚明。
二、本件原裁定以：本件係抗告人（原審參加人，下稱參加人）
    欲興建地上22層地下1層共61戶鋼筋混凝土造建築物1棟，經
    高雄縣政府於民國96年7月17日准予發給建造執照。相對人
    以該建造執照所核准興建之建築物，位於彼等高雄縣鳥松鄉
    澄明路208巷3號8樓及16樓住宅之正前方，將來如興建完成
    ，勢必影響相對人住宅之景觀、日照而折損其價值之權益，
    遂以利害關係人身分對高雄縣政府所為核發建造執照之行政
    處分循序提起行政訴訟，現由本院以99年度判字第504號判
    決，廢棄發回更審中。依相對人提出之報紙報導，系爭建案
    參加人預計10月開工（99年），另經原審法院以電話向參加
    人查詢結果，參加人已於96年4月12日申報開工，參加人雖
    稱尚無具體發包施工時程規劃，惟非不可能變動，參加人乃
    處於隨時有動工興建系爭建物之可能，符合有急迫情事之要
    件。經查依建築技術規則建築設計施工編第23條興建之建築
    物在冬至日所造成之日照陰影，應使鄰近基地有1小時以上
    之有效日照。足見日照權應以保障，且與建築物相鄰基地居
    民之身體健康基本人權之保障有關。又本件發給建造執照行
    政處分之本案訴訟尚於原審法院審理中，若本件行政處分不
    予停止執行，且若相對人將來係獲勝訴之終局判決，屆時參
    加人之建築可能早已興建完成，是依一般社會通念，本件行
    政處分如不予暫時停止執行，屆時相對人之日照權所受損害
    ，已可認為將難以回復之程度，況系爭建案如因建造執照經
    法院判決被撤銷確定而須拆除，勢必浪費大量社會成本，且
    參加人目前仍於內部意見整合階段，尚無具體發包施工時程
    規劃，再者，系爭建造執照雖附有建築期限，惟依內政部函
    釋意旨，本件原處分如准予停止執行，縱然本案訴訟相對人
    受敗訴判決確定，停止執行期間既不計入建築法規定之建築
    期限，對於參加人之影響尚屬輕微，因而准許相對人聲請停
    止原處分之執行。
三、參加人抗告意旨略謂：按本院99年度裁字第2032號及99年度
    裁字第2034號裁定意旨，聲請停止執行之聲請人仍須負釋明
    之責，始得准予停止執行，且依行政訴訟法第176條準用民
    事訴訟法第284條規定，釋明之證據方法應以得即時調查者
    為限，如不能即時調查者，即不得採用。原裁定係以相對人
    所提之報載內容，認本件聲請符合有急迫情事之要件，惟該
    報導並無具體來源根據，應認不具釋明適格。況原裁定於99
    年10月5日作成迄參加人提起本件抗告時，系爭建照坐落之
    土地仍未動工，相對人亦未提出參加人業已動工或已發包之
    證據釋明，而參加人於原審亦已陳明本件因設計監造建築師
    更換，目前仍於內部意見整合階段，尚無具體發包施工時程
    規劃。亦見前開報載無法釋明參加人將於99年10月動工之事
    實，原裁定未予詳查，即遽為准許停止執行，尤有未洽。相
    對人主張之日照權受損，須於參加人實際動工後始有可能發
    生，單純申報開工，並不影響相對人之日照權，本件參加人
    既未發包，遑論實際動工，如何可謂本件有難以回復之損害
    ，且在時間上有急迫情事？又依建築技術規則建築設計施工
    編第160條就實施容積率管制地區之建築設計，特別規定應
    依建築技術規則建築設計施工編第9章容積管制第160條至第
    166條之1規定，第166條並明文規定，建築設計施工編第23
    條第1項不適用實施容積管制地區。而本件系爭建照之基地
    坐落土地，早已實施容積管制地區，是上開建築技術規則建
    築設計施工編第23條第1項規定，於本件無適用之餘地，原
    裁定引以為據，認定相對人有日照權者，其適用法規顯有錯
    誤。再參加人亦提出建築師測繪之冬至日照圖，證明系爭建
    築基地以外之土地建物，均不會因系爭建築物之興建，致使
    其冬至日照不足1小時等情，原裁定未予斟酌調查，亦有不
    當。
四、本院查：「原處分或決定之執行，除法律另有規定外，不因
    提起行政訴訟而停止。」、「行政訴訟繫屬中，行政法院認
    為原處分或決定之執行，將發生難於回復之損害，且有急迫
    情事者，得依職權或依聲請裁定停止執行。但於公益有重大
    影響，或原告之訴在法律上顯無理由者，不得為之。」、「
    停止執行之裁定，得停止原處分或決定之效力、處分或決定
    之執行或程序之續行之全部或部分。」行政訴訟法第116條
    第1項、第2項及第5項分別定有明文。從而必以原處分或決
    定之執行，將發生難於回復之損害，且有急迫情事者，始得
    聲請為裁定停止執行。經查本件原裁定以報載內容，認本件
    聲請符合有急迫情事之要件，惟依上開說明，參加人僅申請
    開工，尚未有具體動工之事實，況相對人主張其日照權受損
    害，尚需參加人實際動工建築至某高度後始有可能發生，且
    相對人所有之住宅分別位於8樓及16樓，系爭建案是否僅因
    參加人已申請開工即具有急迫之情事，仍待商榷。另由於停
    止執行程序係緊急程序，對於構成停止執行要件之事實證明
    程度，雖以釋明為已足，不要求完全確信之證明。惟法院仍
    須依兩造提出之證據資料，及法院可即時依職權調查所得，
    就停止執行要件事實之存在，獲得薄弱心證，始得准予停止
    執行。本件相對人僅主張其日照權將因參加人之系爭建案而
    受損害，並提出報載內容指稱參加人有隨時動工之可能，致
    具有急迫性，原審法院亦僅以電話詢問參加人，稱其已於96
    年4月12日申報開工，因而認定參加人有隨時動工之可能。
    惟就參加人所主張之系爭建案經主管機關合法核發建築執造
    ，且提出建築師測繪之冬至日照圖，主張系爭建築基地以外
    之土地建物，均不會因系爭建築物之興建，致使其冬至日照
    不足1小時等情，原裁定未予斟酌調查，亦有未洽，則相對
    人聲請停止執行之要件是否具備，依上述說明，仍未明確，
    宜由原審法院再予調查審認。抗告意旨指摘原裁定違法，為
    有理由，應將原裁定廢棄，由原法院另為適法之處理。
五、據上論結，本件抗告為有理由。依行政訴訟法第272條、民
    事訴訟法第492條，裁定如主文。
中    華    民    國    99    年    11    月    25    日
                    最高行政法院第二庭
                        審判長法官  鍾  耀  光
                              法官  廖  宏  明
                              法官  黃  淑  玲
                              法官  鄭  小  康
                              法官  林  樹  埔

以  上  正  本  證  明  與  原  本  無  異
中    華    民    國    99    年    11    月    25    日
                              書記官  黃  淑  櫻

司法院資訊處製作；財團法人民間司法改革基金會備份。
